臺灣臺中地方法院刑事判決　　　　　　　　　　　　　九十一年度訴緝字第七六號
　　公　訴　人　臺灣臺中地方法院檢察署檢察官
　　被　　　告　乙○○
右列被告因偽造文書案件，經檢察官提起公訴（八十九年度偵字第六五六七號），本
院判決如左：
    主  文
乙○○無罪。
    理  由
一、公訴意旨略以：被告乙○○意圖為自己不法之所有，於民國八十八年八、九月間
    侵占甲○○之身分證，並於同年十月四日任職於軍正通訊有限公司，於八十八年
    十月七日持甲○○之身分證，並偽刻甲○○之印章，前往中華電信股份有限公司
    台灣中區電信分公司豐原營運處（設於台中縣豐原市○○街二十一號，以下簡稱
    中華電信豐原營運處），偽簽甲○○之署押於市內電話申請書、切結書上，聲請
    裝設○四─0000000，0000000、0000000、000000
    0、0000000、0000000號等六支有線電話，足以生損害於甲○○
    ；嗣因甲○○接到中華電信之通知單，才獲悉上情報警查獲。案經台中縣警察局
    移送偵辦。因認被告乙○○涉犯刑法第三百三十七條之侵占遺失物、同法第二百
    十七條第一項之偽造署押、同法第二百十條、第二百十六條之行使偽造私文書等
    之罪嫌云云。
二、按犯罪事實應依證據認定之，無證據不得推定其犯罪事實，刑事訴訟法第一百五
    十四條定有明文，而認定不利於被告之事實，須依積極證據，苟積極證據不足為
    不利於被告事實之認定時，即應為有利於被告之認定，更不必有何有利之證據，
    亦有最高法院三十年上字第八一六號判例可資參照。公訴人認被告涉犯偽造文書
    罪嫌，無非以被告起訴事實所列載之遭冒名申辦市內電話門號者，皆係被告所為
    ，並有市內電話業務申請書在卷可憑，復據中華電信豐原營運處承辦人員譚淑華
    在警訊中證述綦詳；並據軍正通訊有限公司之負責人陳朝家在警訊中證述：被告
    乙○○於八十八年十月四日任職於公司，於同年月十四日即無故離職，其公司並
    未接受甲○○之委託辦理電話申請裝機業務等情等資為論據。
三、訊據被告乙○○固不諱言曾持甲○○之國民身分證正本，向中華電信豐原營運處
    代辦市內電話門號之事實，惟堅決否認有何偽造文書之犯行，辯稱：伊係受當時
    任職之軍正通訊有限公司豐西店店長孫自強之指示，持孫自強交付予伊之證件與
    款項前往中華電信豐原營運處辦理租用之申請手續，伊並不知孫自強所交辦者係
    冒名申辦之案件等語。經查：本件被告於八十八年十月受僱於軍正通訊有限公司
    豐西店任業務員一職期間，當時之該豐西店店長確係孫自強，而本件被告持向中
    華電信豐原營運處代理申辦租用市內電話門號之甲○○國民身分證及相關所需費
    用之款項，亦係孫自強所交付等情，業據證人孫自強於本院審理時到庭結證稱：
    「（問：在八十八年十月七日你是否有指派乙○○至中華電信公司豐原營運處辦
    理客戶甲○○委託申請市內電話新裝機共六門電話之申請案？）當時是一家益通
    通訊公司老闆廖彥士到我們店內找我說電信局那邊不好停車怕被拖吊請我代辦開
    戶又當時店內有我及乙○○及另一位小姐，我當時在忙於是請乙○○拿這些證件
    資料去代辦申請開戶」、「（問：申請書當時由誰填誰？）應是乙○○代填的」
    、「（問：當時甲○○之身分證是否也是廖彥士交給你的？）是的，當時是拿正
    本來的，印章也是廖彥士拿來的，另外申請費也是廖彥士帶來交給我的」、「（
    問：申請書聯絡電話0000000000是誰的電話？）這是裝機者的電話，
    是廖彥士提供的」、「（問：後來甲○○之身分證及印章有否交回廖彥士？）當
    天由廖彥士親自取回」等語屬實；且證人廖彥士亦於本院審理時到庭結證稱：確
    有於八十八年十月七日持甲○○之國民身分證至軍正通訊公司交給孫自強請其代
    為申辦租用0000000至0000000號六線市內電話門號，包括印章亦
    為伊所交付等語明確。徵諸被告僅係受僱於軍正通訊有限公司在該公司豐西店任
    職，且工作上又須遵照店長孫自強之指示辦理，而代辦市內電話租用之申請又屬
    被告平日工作範圍等情，則被告依所任職之軍正通訊有限公司豐西店店長孫自強
    之指示，持孫自強交付之證件、印章與款項前往中華電信豐原營運處辦理系爭六
    線市內電話之租用申請手續，衡情其辯稱並不知孫自強所交辦者係冒名申辦之案
    件，當屬事理之常。況被告代辦本件市內電話租用申請案又以自己之真實身份為
    之且將詳細之姓名、年籍、住居所等資料填載於所申辦之表格內，有該六線市內
    電話租用申請書在卷可考，苟被告確有冒名申辦該六線市內電話門號之犯意，衡
    諸常情，自當力求避免留下個人姓名、年籍及身分證字號等人身資料，以免日後
    他人或司法機關可循線追查，是則本件被告主觀上是否知悉孫自強所交付之文件
    資料，均係未得甲○○本人同意，而冒用甲○○名義申辦乙節，顯有疑義。亦足
    認被告所辯稱不知本件係冒名申辦門號等語，應可採信。準此，本件被告既在不
    知情之狀況下，誤認所任職軍正通訊有限公司豐西店店長孫自強所交付之資料，
    均經申辦人甲○○本人之同意，而代為填載資料或代為簽署，復持向中華電信豐
    原營運處申辦租用市內電話門號，尚難據此即認被告有何侵占遺失物及行使偽造
    私文書之意思與行為，此外，復查無其他積極證據，足資證明被告涉有侵占遺失
    物及行使偽造私文書之犯行，不能證明被告犯罪，自應為被告無罪之諭知。
據上論斷，應依刑事訴訟法第三百零一條第一項，判決如主文。
中      華      民      國      九十一    年      三    月    二十七    日
                                      台灣台中地方法院刑事第一庭
                                              法  官  張  智  雄
右正本證明與原本無異。
如不服本判決，應於判決送達後十日內向本院提出上訴狀，上訴於臺灣高等法院臺中
分院( 須附繕本 )。
                                               書記官
中      華      民      國      九十一    年      四    月        二    日
